【裁判字號】    95,台上,1480
【裁判日期】    950323
【裁判案由】    違反台灣地區與大陸地區人民關係條例
【裁判全文】
最高法院刑事判決            九十五年度台上字第一四八０號
    上  訴  人  甲○○
                        號3樓.
                乙○○
                        大陸地.
                        000.
                        號3樓.
上列上訴人等因違反台灣地區與大陸地區人民關係條例案件，不
服台灣高等法院高雄分院中華民國九十二年七月二十二日第二審
判決（九十二年度上訴字第八七八號，起訴案號：台灣高雄地方
法院檢察署九十一年度偵字第二三五０號），提起上訴，本院判
決如下：
    主  文
原判決撤銷，發回台灣高等法院高雄分院。
    理  由
本件原判決維持第一審依牽連犯從一重論處上訴人甲○○、乙○
○共同違反不得使大陸地區人民非法進入台灣地區之規定未遂罪
刑之判決，駁回上訴人等在第二審之上訴，固非無見。
惟查：一、審理事實之法院，對於與被告被訴事實有關之證據，
應從各方面詳予調查，以期發現真實，苟有與待證事實相關之證
據尚未查竣，即難為有利或不利於被告之判斷。原判決以第一審
共同被告黃天惠所稱上訴人等與伊共同為本件與大陸地區女子汪
玉梅辦理假結婚，欲使之非法進入台灣地區之事實，與卷附汪玉
梅於民國九十年十一月十四日致黃天惠航空信函中所陳「我和你
是做假的，我把你當作大哥一樣看待」等語相符，且汪玉梅與黃
天惠結婚近半年之久後，卻對其配偶黃天惠在台灣之地址仍不知
悉，致其於九十年十二月十七日所書寫欲寄予黃天惠之信函，仍
須透過旅行社代轉始能與黃天惠聯絡，有違常情等情，乃認上訴
人等否認犯行為不足採信。然觀卷附汪玉梅名義寄發之上開二件
信函，其中九十年十一月十四日致黃天惠之信函，係黃天惠於檢
察官訊問時當庭提出，信封上載有黃天惠位於高雄市○○○路二
００巷四弄二號之地址，汪玉梅似非不知黃天惠在台之聯絡地址
，且信函內容似係以原子筆書寫，運筆流暢，信封上雙方姓名、
地址則以鋼筆書寫，筆韻呆滯，二者非但墨跡顯著不同，字跡亦
非無差異，是否確係出於同一人之字跡及基於同一人之意思所製
作，已難謂並無疑問；況再就甲○○於第一審所提出上開汪玉梅
名義之九十年十二月十七日信函與之相較，以肉眼觀察後者之信
封及信函上書寫字跡，均與前者信封上書寫字跡之筆韻遲滯情形
似屬一致，後者之信函是否非係汪玉梅本人依實情所寫，亦非無
斟酌之餘地（見本案第二三五０號偵查卷第九、十二頁，第一審
卷第八六頁）。上訴人等在第一審即主張黃天惠所述不實，其自
首另有隱情，請求傳喚黃天惠到庭對質、施以測謊鑑定，並將前
揭黃天惠提出之汪玉梅信函送交鑑定其筆跡之真偽，復於原審主
張該黃天惠提出之信函係屬偽造各等情（見第一審卷第九九、一
一０、一一一頁，原審卷第五八、六二頁）；原審對於上訴人等
之上述主張及請求究竟可否採取，有無調查之必要，俱未詳酌上
述事證，逐一查明釐清，及為說明論列，致事實猶欠明瞭，其遽
為維持第一審之判決，自難謂無調查職責未盡及理由不備之違法
。二、上訴人等行為後，台灣地區與大陸地區人民關係條例第七
十九條規定之罪，業於九十二年十月二十九日修正公布，並於同
年十二月三十一日經行政院命令發布施行，該條第一項罪之法定
刑「處五年以下有期徒刑、拘役或科或併科新台幣五十萬元以下
罰金」，經修正提高為「處一年以上七年以下有期徒刑，得併科
新台幣一百萬元以下罰金」，原審於九十二年七月二十二日判決
時，未及為新舊法律如何適用之比較說明，亦難認允洽。以上或
為上訴意旨所指摘，或為本院得依職權調查之事項，應認原判決
有撤銷發回更審之原因。
據上論結，應依刑事訴訟法第三百九十七條、第四百零一條，判
決如主文。
中    華    民    國  九十五  年    三    月  二十三  日
                      最高法院刑事第七庭
                          審判長法官  呂  潮  澤
                                法官  吳  昆  仁
                                法官  孫  增  同
                                法官  趙  文  淵
                                法官  吳      燦
      本件正本證明與原本無異
                                      書  記  官
中    華    民    國  九十五  年    三    月  二十九  日
                                                      Ｊ


司法院資訊處製作；財團法人民間司法改革基金會備份。
